臺灣高雄地方法院刑事判決　　　　　　　94年度訴字第2420號
公　訴　人　台灣高雄地方法院檢察署檢察官
被　　　告　乙○○
選任辯護人　林鴻駿律師
上列被告因搶奪案件，經檢察官提起公訴（94年度偵字第13975
號），本院判決如下：
    主  文
乙○○共同意圖為自己不法之所有，而搶奪他人之動產，累犯，
處有期徒刑拾月。
扣案之車牌號碼AOZ-429 號、廠牌三陽、引擎號碼HG047205號之
重型機車壹部沒收。
    事  實
一、乙○○曾於民國90年間因毒品危害防制條例案件，經本院以
    90年度訴字第2321號判處應執行有期徒刑9月確定。復因贓
    物案件，經本院以90年度易字第2476號判處有期徒刑5月確
    定，並經本院以91年度聲字第2538號合併定應執行刑為有期
    徒刑1 年2 月，於92年9 月8 日執行完畢。
二、詎乙○○仍不知悔改，與成年男子謝秉康基於共同意圖為自
    己不法所有之犯意聯絡及行為分擔，於94年6 月16日凌晨3
    時30分許，先由乙○○將其所有之車牌號碼AOZ-429 號重型
    機車車牌拆卸置放在機車置物箱內，再騎乘上開機車搭載謝
    秉康，尋找行搶對象，行經高雄市○○區○○路257 巷42號
    前，謝秉康因見丁○○獨自1 人騎乘機車亦行經該處，認為
    有機可趁，即指示乙○○尾隨在後，並往丁○○右側接近，
    由謝秉康乘丁○○不及防備之際，以左手搶奪丁○○所有之
    黑色皮包1 只（內有現金新台幣（下同）600 元、對講機、
    汽車駕照、健保卡、富邦銀行金融卡各1 張及內有丁○○之
    機車駕照、車牌號碼L63-518 號機車之行車執照、L63-518
    號機車保險證、臺灣電力公司鳳山區營業處K 書中心書友卡
    、寶雅生活紅利卡、9 ×9 文具專家貴賓卡、快樂購聯合集
    點卡各1 張及中華電信IC電話卡、順風中醫診所收據各2 張
    之米紅色小皮包1 只），致丁○○因而跌倒，並受有雙腳及
    右手擦傷之傷害（傷害部分未據告訴），另丁○○所有之行
    動電話1 具（品牌為OKWAP ，其內有0000000000號門號SIM
    卡1 張），亦因丁○○遭拉扯摔倒，而自口袋內掉落，乙○○接續上開犯意，趁丁○○不備之際而搶走。乙○○、謝秉
    康得手後，沿澄清路257 巷直行，接文武街及文化西路，往
    鳳山方向逃逸，2 人並將所得之現金用以購買毒品施用。嗣
    於同日上午10時25分許，在高雄縣林園鄉○○街239 號，因
    騎乘未懸掛車牌之AOZ-429 號重型機車為警盤查，並同意搜
    索，由警方在機車置物箱內查獲AOZ-429 號重型機車車牌1
    面及米紅色皮包1 只（內有丁○○之機車駕照、車牌號碼
    L63- 518號機車行車執照、L63-518 號機車保險證、臺灣電
    力公司鳳山區營業處K 書中心書友卡、寶雅生活紅利卡、9
    ×9文 具專家貴賓卡、快樂購聯合集點卡各1 張及中華電信
    IC電話卡、順風中醫診所收據各2 張），始知上情。
二、案經高雄縣政府警察局移送臺灣高雄地方法院檢察署檢察官
    偵查起訴。
    理  由
壹、有罪部分
一、程序方面：
    按被告以外之人（包括證人、鑑定人、告訴人、被害人及共
    同被告等）於審判外之陳述雖不符刑事訴訟法第159條之1至
    之4等4條之規定，而經當事人於審判程序同意作為證據，法
    院審酌該言詞陳述或書面陳述作成時之情況，認為適當者，
    亦得為證據；當事人、代理人或辯護人於法院調查證據時，
    知有刑事訴訟法第159條第1項不得為證據之情形，而未於言
    詞辯論終結前聲明異議者，視為有前項之同意，同法第159
    條之5定有明文。立法意旨在於傳聞證據未經當事人之反對
    詰問予以核實，原則上先予排除。惟若當事人已放棄反對詰
    問權，於審判程序中表明同意該等傳聞證據可作為證據；或
    於言詞辯論終結前未聲明異議，基於尊重當事人對傳聞證據
    之處分權，及證據資料愈豐富，愈有助於真實發見之理念，
    且強化言詞辯論主義，使訴訟程序得以順暢進行，上開傳聞
    證據亦均具有證據能力。證人丁○○及李至強於警詢之供述
    及卷附之高雄市政府警局小港分局製作之扣押筆錄、扣押物
    品目錄表各1份、被害人丁○○出具之贓物認領保管單等資
    料，雖係被告以外之人於審判外所為之言詞陳述及書面陳述
    ，屬於傳聞證據，另上開書面復係針對個案而製作，並非從
    事業務之人於業務上或通常業務過程不間斷、有規律而準確
    之記載而製作之紀錄文書、證明文書，非可依刑事訴訟法第
    15 9條之4 規定認有證據能力。然因公訴人、被告及辯護人
    於本院調查證據時，知有刑事訴訟法第159 第1 項之情形，
    而未於言詞辯論終結前聲明異議，應視為同意作為證據，且
    本院審酌上開陳述及文書作成之形式，均無瑕疵、與待證事
    實具有關連性等情況，認為適當，應認得為證據，而有證據
    能力。
二、實體方面：
（一）訊據被告乙○○迭於警詢、偵查及本院審理中對於上揭犯
      罪事實均坦承不諱（參見94年度偵字第13975號偵查卷第6
      頁至第8頁、第53頁至第54頁及本院審理卷第84頁），核
      與證人即被害人丁○○於警、偵詢中對於遭人搶奪之過程
      及手法證述情節相符（參見94年度偵字第13975號偵查卷
      第11頁至第12頁、第61頁至第62頁）；另證人即為警查獲
      時在旁之被告友人李至強於警、偵訊中對於員警於被告所
      有之機車中查獲被害人丁○○之皮包等情證述明確（參見
      94 年 度偵字第13975 號偵查卷第15頁至第16頁、第62頁
      ），並有高雄市政府警局小港分局製作之扣押筆錄、扣押
      物品目錄表各1 份、被告所騎乘機車照片13幀、被害人丁○○出具之贓物認領保管單1 紙在卷可稽（參見94年度偵
      字第13975 號偵查卷第22頁至第28頁、第36頁至第42頁）
      ，被告上開自白與事實相符，堪信為真實。本件事證明確
      ，被告犯行堪以認定。
二、核被告所為，係犯刑法第325 條第1 項之搶奪罪。又被告與
    謝秉康，就上開犯行，有犯意聯絡及行為分擔，為共同正犯
    。被告與謝秉康、分別下手行搶被害人丁○○之皮包之行動
    電話之行為，係在時間、空間密切接近下陸續所為，在時間
    差距上難以強行分開，應視為數個舉動之接續施行，屬接續
    犯，而為包括之一罪。又被告前因90年間因毒品危害防制條
    例案件，經本院以90 年 度訴字第2321號判處應執行有期徒
    刑9 月確定。復因贓物案件，經本院以90年度易字第2476號
    判處有期徒刑5 月確定，並經本院以91年度聲字第2538號合
    併定應執行刑為有期徒刑1 年2 月，於92年9 月8 日執行完
    畢，其於有期徒刑執行完畢後5 年內，再犯本件有期徒刑以
    上之罪，為累犯，應依刑法第47條之規定加重其刑。爰審酌
    被告正值青壯，本可期其從事正當職業，奮發向上，守法重
    紀，利己利人，詎其僅因缺錢購買毒品，而偕同謝秉康犯案
    ，並斟酌其犯罪之動機、手段、方法，及犯後尚能坦承犯行
    ，犯後態度良好等一切情狀，量處如主文所示之刑，以示懲
    儆。另被告用以行搶所騎乘之車牌號碼AOZ-429 號重型機車
    ，被告早於行搶之前即預先車牌拆卸以避免查緝，故於行搶
    之時機車未懸掛車牌，業據證人即被害人丁○○於偵查中證
    述綦詳（參見94年度偵字第13975 號偵查卷第62頁），顯見
    被告有預謀行搶且以該機車作為犯罪工具，而上開車牌號碼
    AOZ -429號重型機車為被告所有，亦據被告供承在卷（參見
    94年度偵字第13975 號偵查卷第53頁），依被告所侵害之法
    益與應沒收之物品並未有違反比例原則，爰依刑法第38條第
    1 項第2 款規定沒收之。
貳、爰不為無罪諭知部分
一、公訴意旨略以：被告於94年5月25日凌晨1時30分許，騎乘車
    牌號碼不詳之輕型機車，行經高雄縣大寮鄉○○○路、會結
    路口「貞好味小吃部」，見戊○○將黑色皮包1只懸掛於左
    肩，認為有機可趁，趁戊○○不及防備之際，騎乘上開輕型
    機車從左方接近，並伸手搶奪該黑色皮包（內有現金新台幣
    3 萬8500元、身分證、健保卡、護照各1張、鑰匙1串及帳單
    ），惟並未得手，戊○○見狀，即持垃圾桶丟擲乙○○，乙○○竟未因而罷手，反將上開機車停妥後，下車以雙手再次
    搶奪戊○○皮包，致戊○○跌倒且左手、左腳受傷（傷害部
    分未據告訴），乙○○得手後，旋即逃逸無蹤，因認被告另
    涉刑法第325條搶奪罪嫌等語。
二、犯罪事實，應依證據認定之，無證據不得認定犯罪事實。又
    不能證明被告犯罪者，應諭知無罪之判決，刑事訴訟法第
    154條第2項、第301條第1項分別定有明文。而認定犯罪事實
    所憑之證據，雖不以直接證據為限，間接證據亦包括在內，
    然而無論直接證據或間接證據，其為訴訟上之證明，須於通
    常一般人均不致有所懷疑，而得確信其為真實之程度者，始
    得據為有罪之認定，倘其證明尚未達到此一程度，而有合理
    之懷疑存在時，即難遽採為不利被告之認定，最高法院分別
    著有30年上字第1831號及76年臺上字第4986號判例可資參照
    。又依刑事訴訟法第161條第1項規定，檢察官就被告犯罪事
    實，應負舉證責任，並指出證明之方法。因此，檢察官對於
    起訴之犯罪事實，應負提出證據及說服之實質舉證責任。倘
    其所提出之證據，不足為被告有罪之積極證明，或其指出證
    明之方法，無從說服法院以形成被告有罪之心證，基於無罪
    推定之原則，自應為被告無罪判決之諭知，最高法院亦著有
    92年臺上字第128號判例可參。
三、按刑事訴訟法第159條之3第3款規定，被告以外之人於審判
    中有經傳喚不到之情形者，其於司法警察調查中所為之陳述
    ，經證明具有可信之特別情況，且為證明犯罪事實之存否所
    必要者，得為證據。本案被告之辯護人主張證人戊○○於警
    詢中之供述係屬審判外之陳述無證據能力。查證人戊○○已
    於94年8 月11日去世，此有戊○○個人基本資料1 份在卷可
    憑，因此自無法傳喚其到庭證述。然證人戊○○業已於偵查
    中具結證述，且證述內容與警訊時相同，是以，本院認為證
    人戊○○雖無法於本院審理時到庭證述，但其於司法警察調
    查中所為之陳述，尚非證明犯罪事實之存否所必要，故應無
    證據能力。
四、公訴人認被告涉犯上開搶奪案件，無非係以戊○○於偵查中
    之證述為據。訊據被告堅決否認有上開犯行，辯稱案發當時
    在家並未出門，且先前亦未曾去過貞好味小吃店。經查：依
    內政部警政署頒佈之「警察機關實施指認犯罪嫌疑人程序要
    領」中之規定，正確的指認至少應具備以下幾個要點：（一
    ）指認應為「選擇式」的指認，而非單一指認（即「是非式
    」的指認）。（二）指認前應由指認人先陳述嫌疑人的特徵
    。（三）供選擇指認之數人在外形上不得有重大之差異。（
    四）指認前不得有任何可能誘導之安排出現。（五）指認前
    必須告訴指認人：「真正的犯罪嫌疑人並不一定存在於被指
    認人之中」。本件被害人指認犯罪嫌疑人之情形，雖有高雄
    縣政府警察局林園分局昭明所指認相片1 紙附卷可稽（參見
    高雄縣警察局高縣林警刑移字第0940 000972 號警卷第5 頁
    ），且由該表所載文字、所攝相片可得：指認方式僅以被告
    1 人之照片供戊○○指認，且於指認前亦未要求被害人敘述
    嫌疑人特徵，並未告知犯罪嫌疑人不一定存於被指認人之中
    ，形式上即完全未符合上開指認要領之規定，是以，證人戊○○於警詢時指認被告即為行搶之人，另於偵訊時亦同樣方
    式再請證人戊○○確信，是否得遽信為真實，實非無疑。另
    證人戊○○於偵查中證述行搶之人所騎乘好像是50C.C 輕型
    機車等語（參見94年度偵字第15486 號偵查卷第15頁），然
    被告被查獲時所騎乘乃125C.C之重型機車，有被告所騎乘機
    車照片13幀在卷可查（參見94年度偵字第1397 5號偵查卷第
    36 頁 至第41頁），且證人即被告之母親甲○○○亦證述被
    告所騎乘外出之機車為125C.C亦與證人所證述情節有所不符
    。另外，證人即被告之母親甲○○○於本院審理時到庭證述
    被告於94年5 月份始從桃園返回高雄居住，94年5 月24日晚
    上約11點多騎乘125C.C機車返家後即再未出門等語（參見本
    院審理卷第76頁至第79頁），亦與證人戊○○於偵查中所證
    稱於94年3 月10日以後即有看過被告等情有所未合。此外，
    本案未在被告身上或住處扣得任何戊○○遭搶之物品以資佐
    證，即缺乏相當之積極證據足以證明被告此部分犯行，公訴
    人僅憑證人戊○○有瑕疪之指認及證述，尚無法使本院達到
    確信為真實之心證，應認其等該部分犯罪嫌疑不足，惟公訴
    人既認該部分犯行與前揭經起訴並由本院論罪科刑之部分有
    連續犯之裁判上一罪之關係，爰不另為無罪之諭知。
據上論斷，應依刑事訴訟法第299條第1項前段，刑法第28條、第
325條第1項、第47條、第38條第1項第2款，判決如主文。
本案經檢察官丙○○到庭執行職務。
中　　華　　民　　國　　94　　年　　10　　月　　11　　日
                 鳳山刑事第二庭    審判長法　官 邱明弘
                                         法  官 譚德周
                                         法  官 廖建瑜
以上正本證明與原本無異。
如不服本判決，應於收受送達後10日內向本院提出上訴書狀。
中　　華　　民　　國　　94　　年　　10　　月　　11　　日
　　　　　　　　　　　　　　　　　       書記官 張家榮
中華民國刑法第325條
(普通搶奪罪)
意圖為自己或第三人不法之所有，而搶奪他人之動產者，處 6 月
以上 5 年
以下有期徒刑。
因而致人於死者，處無期徒刑或 7 年以上有期徒刑，致重傷者，
處 3 年以上 10 年以下有期徒刑。
第 1 項之未遂犯罰之。
